【裁判字號】    92,訴,2146
【裁判日期】    921104
【裁判案由】    加重強盜
【裁判全文】
臺灣臺中地方法院刑事判決                        九十二年度訴字第二一四六號
    公  訴  人  臺灣臺中地方法院檢察署檢察官
    被      告  丙○○  男二十.
    指定辯護人  本院公設辯護人乙○○
右列被告因加重強盜案件，經檢察官提起公訴（九十二年度偵字第一五九三九號），
本院判決如左：
    主  文
丙○○意圖為自己不法之所有，攜帶兇器，以脅迫至使不能抗拒，而取他人之物及使
其交付，累犯，處有期徒刑柒年陸月；扣案之玩具手槍型打火機（即扣押物品清單中
之玩具槍）壹支，沒收。
    事  實
一、丙○○有竊盜、違反電信法、恐嚇取財等前科，前曾於民國（下同）八十六年間
    因竊盜案件，經本院判處有期徒刑七月、緩刑三年確定，嗣因於緩刑期間再違反
    電信法而經臺灣高等法院臺中分院維持本院所判處有期徒刑七月確定，經撤銷緩
    刑入監執行，甫於八十八年十二月十日因縮短刑期假釋出監付保護管束，至八十
    九年三月十日假釋期滿執行完畢。詎猶不知悔改，於九十二年八月九日凌晨四時
    許，偕同一名真實姓名、年籍均不詳之女子前往臺中市成功一五０號「雙美旅社
    」投宿，經店員甲○○安排住宿於該旅社第五一０號房，嗣該姓名年籍均不詳之
    女子於同日上午五時三十分先行離去而留下丙○○在該處。同日上午七時許，丙○○醒來，見該名女子已離去，走出房門欲一探究竟時，適值甲○○自該旅社第
    五０二房內盥洗完畢走出至該樓層之走道上，丙○○見四下無人，竟基於意圖為
    自己不法所有之單一強盜犯意，持其隨身攜帶之客觀上對人體具危害，可供兇器
    使用之玩具手槍型打火機一枝指向甲○○，以所帶金錢遺失無車資可用為由，要
    甲○○將身上財物交出來，甲○○見狀誤以為該槍為真槍而不能抗拒，惟表示身
    上無錢但櫃臺處有，丙○○遂持該玩具手槍將甲○○押往一樓櫃臺處，命甲○○
    開啟櫃臺抽屜，以此脅迫方式至使甲○○不能抗拒，而任由丙○○取去「雙美旅
    社」櫃臺抽屜內現金新台幣（下同）三千六百七十五元及客人所遺留之摩托羅拉
    牌Ｖ三六八八型手機一具；嗣甲○○之同事丁○○前來接班，丙○○見狀，遂接
    續上開強盜犯意持前述玩具手槍指向甲○○，並向丁○○表示要借行動電話手機
    使用，甲○○因有所懼怕而出言要丁○○將手機借予丙○○，丁○○則在不知情
    之情形下，先將其所有之諾基亞牌八八五０型行動電話手機內之ＳＩＭ卡取出後
    ，將該手機交予丙○○，丙○○拿到手機後開始胡亂撥打，旋將該手機置入自己
    之口袋內，丁○○此時因已見到丙○○手中之槍枝，亦誤以為係真槍而不敢反抗
    ，遂任由丙○○將該諾基亞牌八八五０型手機取去；丙○○取得丁○○之手機後
    ，仍不滿意，復接續前開強盜犯意，仍持前開槍枝並作勢拉動槍枝滑套，令甲○○開啟「雙美旅社」櫃臺內之其他抽屜，並以揚稱：若不從，將開槍等語之脅迫
    方式，至使甲○○、丁○○不能抗拒而任丙○○再取去抽屜內之其他現金二千元
    ，期間適有一不詳年籍之客人進入旅社投宿，客人將投宿費用三百元交予甲○○
    後，復為丙○○取走；丙○○至此仍無意離去，又持槍指向甲○○頸部，喝令丁○○交出皮包，並表示若丁○○不從，伊將開槍等語，以此脅迫方式至使丁○○
    不能抗拒而交出皮包，任由丙○○自皮包內搜取現金二千五百元及美金五元，丙○○得手後，復持該皮包內之誠泰銀行現金卡於現場逼問丁○○該現金卡密碼之
    際，適為據報前來之員警蔡福宜到場將之制伏而查獲。
二、案經臺中市警察局第一分局報告偵辦。
    理  由
一、訊據被告丙○○固於歷次警訊、偵查及本院審理時坦承於上開時、地為警查獲時
    ，身上持有被害人雙美旅社之員工甲○○及被害人丁○○所交出之現金共計八千
    四百七十五元、美金五元及行動電話二支等物，惟矢口否認有何強盜犯行，辯稱
    ：伊與女友進入旅社投宿，後女友先行離去，伊睡醒後發覺所攜現金短少，向甲○○詢問現金下落未果，遂向甲○○及丁○○借現金及行動電話欲叫車離去，是
    甲○○及丁○○要伊自行自抽屜內拿取財物及手機，丁○○並慨然允諾出借手機
    ，伊曾向甲○○、丁○○表明手上所持之手槍係玩具手槍型之打火機，伊沒有強
    盜雙美旅社及其店員甲○○、丁○○之財物云云。惟查：
  (一)被告丙○○前開持外型逼真之玩具手槍脅迫被害人甲○○、丁○○交出身上或旅
    社櫃臺內財物之犯行，業據被害人甲○○、丁○○指述歷歷，並於本院審理時到
    庭結證屬實，以該手槍外型酷似真槍，且被告丙○○於行為期間不斷拉動槍枝扳
    機作勢擊發，並以言語表示若被害人不從將開槍等語，顯然被害人確實在客觀上
    已因被告之行為而產生心理上之壓力，堪信被告所為已達脅迫被害人至使不能抗
    拒之程度。
  (二)次查，被告右開強取被害人身上或旅社內之財物包括現金、手機之犯行，業據被
    害人甲○○、丁○○於警訊、偵查中指述歷歷，另證人蔡福宜亦於偵訊中到庭結
    證稱：當天接獲通報到達現場後，看到丙○○持手槍面向櫃臺內，槍朝向走道，
    遂衝入將之制伏等語屬實，復經被害人甲○○、丁○○於本院審理時到庭結證稱
    前開情節屬實，則以被告與被害人甲○○、丁○○素無怨隙之情，被害人自無一
    再指陳被告有持手槍脅迫其等交出財物之理；再則，被害人與被告丙○○非親非
    故，被害人果係如被告丙○○所言係應丙○○之請而欲貸借現金予被告，自無任
    令被告自行至雙美旅社櫃臺內抽屜拿取之理，況被告如係向被害人借現金，被害
    人豈有連同一面額頗低、且在國內現貨交易市場不能使用之美金五元鈔票一併借
    予被告之理；而被告於本院審理時復供稱：借錢的目的是要坐車到臺中港一帶云
    云，惟由位於臺中市西區之雙美旅社至臺中港一帶所需車資當不至於需要八千四
    百七十五元之多，益徵被告所辯：是要借錢叫車去臺中港一帶云云乃係事後卸責
    之詞；又被告如欲向被害人借用電話，自於借得第一具摩托羅拉廠牌之手機即已
    足供使用，實無再向丁○○借用第二具行動電話手機之理，足見被告於遭警查獲
    時，身上之財物均應係確係被告強盜所得甚明，所辯無非事後矯飾卸責之詞，不
    足採信。
  (三)此外，復有贓物認領保管收據、現場圖及現場相片、玩具手槍相片附卷可資佐證
    ，本件事證明確，被告犯行應堪認定。則被告請求調閱雙美旅社之錄影帶，本院
    認已無必要，附此敘明。
二、按所稱兇器，僅須客觀上對人體具危害，可供兇器使用即足，不以實際上確為足
    以傷害人生命之物，本件被告所持之手槍，雖係玩具手槍型之實際上不足以傷害
    人體之打火機，惟該玩具手槍之外型逼真、大小與真實之槍械相仿，槍枝滑套可
    以拉動，其槍柄雖部分覆蓋有塑膠材質之外殼，惟整體之槍身、槍管均係由金屬
    製成，足以作為鈍器使用等情，業據本院於審理時當庭勘驗屬實，有審理時之勘
    驗結果在卷可稽，客觀上自屬對人體具危害之兇器甚明。又被告丙○○以出示外
    型幾可亂真之玩具手槍給被害人觀看，並表示若不從命交付財物則將開槍之威嚇
    方法使被害人交付財物，其程度應已足以抑壓被害人之意思自由而構成強盜罪之
    脅迫。核被告丙○○所為，係犯刑法第三百三十條第一項、第三百二十八條第一
    項之攜帶兇器強盜罪。又被告本於一強盜犯意，於緊密相接之時間於同一地點強
    盜被害人甲○○及丁○○，乃接續犯，應認係單一之行為。又被告以一強盜行為
    ，脅迫被害人甲○○、丁○○交出財物，乃一行為同時觸犯數罪名之想像競合犯
    ，應從一重之加重強盜罪處斷。本件被告丙○○有竊盜、違反電信法、恐嚇取財
    等前科，前曾於八十六年間因竊盜案件，經本院判處有期徒刑七月、緩刑三年確
    定，嗣因於緩刑期間再違反電信法而經臺灣高等法院臺中分院維持本院所判處有
    期徒刑七月確定，經撤銷緩刑入監執行，甫於八十八年十二月十日因縮短刑期假
    釋出監付保護管束，至八十九年三月十日始因假釋期滿執行完畢，有臺灣臺中地
    方法院檢察署前案資料查註紀錄表、臺灣高等法院被告全國前案紀錄表附卷可稽
    ，其於有期徒刑執行完畢，五年以內再犯本件有期徒刑以上之罪，為累犯，應依
    刑法第四十七條規定加重其刑。爰審酌被告年輕力壯，不思力求上進，竟持幾可
    亂真之玩具手槍，以脅迫之手段造成被害人內心極大之恐懼至無法抗拒而順利強
    取財物，且犯後猶未能坦承犯行，一再空言狡辯，所為實不足取，以及於強盜過
    程中並未實質傷及被害人，所強取得之財物旋即為員警查獲等一切情狀，量處如
    主文所示之刑，以資懲儆。
三、末查，扣案之玩具手槍一枝，為被告所有，業據被告供承在卷，而該玩具手槍係
    被告持供犯罪所用之物，業如前述，爰依刑法第三十八條第一項第二款規定予以
    宣告沒收。
據上論斷，應依刑事訴訟法第二百九十九條第一項前段，刑法第三百三十條第一項、
第五十五條、第四十七條、第三十八條第一項第二款，判決如主文。
中      華      民      國      九十二      年      十一    月    四    日
                            臺灣臺中地方法院刑事第十四庭
                                      審判長法  官   陳  慧  珊
                                            法  官   劉  逸  成
                                            法  官   林  學  晴
右正本證明與原本無異。
如不服本判決，應於送達後十日內向本院提出上訴狀（須附繕本），上訴於臺灣高等
法院臺中分院。
                                        書記官
中      華      民      國      九十二      年      十一    月    六    日
附錄論罪科刑法條
中華民國刑法第三百三十條
犯強盜罪而有第三百二十一條第一項各款情形之一者，處七年以上有期徒刑。
前項之未遂犯罰之。
中華民國刑法第三百二十一條
犯竊盜罪而有左列情形之一者，處六月以上、五年以下有期徒刑：
一  於夜間侵入住宅或有人居住之建築物、船艦或隱匿其內而犯之者。
二  毀越門扇、牆垣或其他安全設備而犯之者。
三  攜帶兇器而犯之者。
四  結夥三人以上而犯之者。
五  乘火災、水災或其他災害之際而犯之者。
六  在車站或埠頭而犯之者。
前項之未遂犯罰之。


司法院資訊處製作；財團法人民間司法改革基金會備份。
